臺灣士林地方法院刑事裁定　　　　　　　94年度聲判字第39號
聲　請　人　乙○○
代　理　人　林鼎鈞律師
被　　　告　甲○○
上列聲請人即告訴人因被告竊盜案件，不服臺灣高等法院檢察署
檢察長中華民國94年7 月25日94年度上聲議字第2268號駁回再議
之處分（原不起訴處分案號：臺灣士林地方法院檢察署94年度偵
字第3453號），聲請交付審判，本院裁定如下：
    主  文
聲請駁回。
    理  由
一、按告訴人不服上級法院檢察署檢察長或檢察總長認再議為無
    理由而駁回之處分者，得於接受處分書後10日內委任律師提
    出理由狀，向該管第一審法院聲請交付審判；法院認交付審
    判之聲請不合法或無理由者，應駁回之，刑事訴訟法第258
    條之1 、第258 條之3 第2 項前段，分別定有明文。本件聲
    請人乙○○告訴被告竊盜案件，經臺灣高等法院檢察署檢察
    長於民國94年7 月25日以94年度上聲議字第2268號處分書駁
    回聲請人再議之聲請，該處分書於同年8 月8 日送達聲請人
    ，聲請人於收受處分書送達後10日內之94年8 月18日委任律
    師向本院具狀聲請交付審判，程序上核無不合，應先敘明。
二、聲請交付審判意旨略以：
（一）依卷存聲請人父親鄭金塗馬偕紀念醫院乙種診斷證明書內
      載：「病名：左側硬腦膜下出血腫」、「於85-1-24 入院
      治療85-1-25 開刀排除血腫治療」，可知聲請人父親鄭金
      塗於85年1 月24日入馬偕醫院，翌日即85年1 月25日腦部
      開刀，顯見被告於同日前往前往彰化銀行，以辦理聲請人
      等名義之定存解約，領取存款，並轉入自己開設之彰化銀
      行帳戶參佰萬元，餘款存入鄭奇松帳戶，顯係未經鄭金塗
      同意辦理，否則為何開刀日期與解約領款日期相同？若謂
      經授權處理，何以鄭金塗腦部開刀，身為媳婦之被告竟前
      往銀行辦理解約領款，何其急也？顯見授權之說，悖於事
      理經驗，委無可採。
（二）原不起訴處分書雖以「聲請人亦不否認鄭金塗在生前即曾
      陸續將甚多財產贈與鄭奇松，參以鄭金塗在過世前亦均與
      被告同住，多年來未見曾就定存解約及轉入鄭奇松帳戶有
      所爭執」據以推論被告上開解約定存行為應係受鄭金塗授
      權所為云云，然按財產贈與鄭奇松一事，與是否有贈與涉
      案定存單存款無關，邏輯上難以如此推衍，況查鄭金塗因
      不知悉存單存款已遭被告夫婦領取，如何爭執？抑且有無
      爭執，告訴人亦無所悉，殊不能以未爭執，逕認被告已獲
      授權，原處分書顯有邏輯錯誤。
三、經查：
（一）鄭金塗雖係於85年1 月25日住院開刀，然由聲請人提出之
      鄭金塗馬偕醫院診斷證明書以觀，鄭金塗於85年2 月13日
      即已出院，不僅被告提出之鄭金塗與被告家人共同出國旅
      遊照片影本中，有日期顯示為85年7 月11日者，即聲請人
      94年7 月6 日聲請再議補證狀所附照片影本中，亦有一張
      日期顯示為85年11月2 日之鄭金塗照片；復依據鄭金塗之
      出入境資料顯示，其不僅確曾於85年7 月10日出境至7 月
      15日入境，自85年3 月1 日起至87年2 月5 日為止，更有
      多次出入境紀錄，尤其不僅85年間即曾出國5 次，在86年
      4 月23日（即公證前揭授權書之翌日）至同月27日、86年
      6 月23日至同月26日，更有搭乘往返日本航班出入境之紀
      錄，有入出境查詢結果足憑，顯見，鄭金塗於85年1 月本
      件被告前往辦理定存解約之時，身體、精神狀況並無大礙
      ，而並無聲請人一再指訴之精神狀況不佳情事，是被告辯
      稱其所為均經鄭金塗授權，客觀上並非不可能。更甚者，
      鄭金塗在生前即曾陸續將甚多財產贈與鄭奇松，且在過世
      前亦均與被告同住，多年來未見其曾就定存解約及轉入鄭
      奇松帳戶有所爭執，業據被告供明在卷，且為聲請人告訴
      意旨及聲請意旨所自承，而可認定，是客觀上而言，鄭金
      塗自有可能於85年1 月即因基於為了將財產逐步移轉鄭奇
      松之規劃，而將其所執掌之定存解約轉入鄭奇松名下，被
      告辯稱定存單之解約及轉存入鄭奇松帳戶均經鄭金塗授權
      ，自堪採信。
（二）反之，聲請人雖一再指訴系爭定存係伊所有而由父親代為
      保管，父親不可能將之移轉被告之夫，而認被告未經其夫
      鄭金塗同意擅自辦理定存解約云云，然聲請人亦自承每年
      均有申報繳納前揭定存之利息所得，於86年起即未再收到
      稅單，以為係其父借款出去云云，經承辦檢察官質以何以
      不曾詢問鄭金塗或逕向銀行詢問定存情形，聲請人復表示
      係因找不到其父之故，至於未向銀行查詢，則因伊認為放
      在父親之處，伊很放心云云；然而，聲請人自承在88年間
      尚曾探視其父，豈會無機會詢問，且系爭定存單金額甚鉅
      ，聲請人既迭稱其父長年罹患老年癡呆症，聲請人豈有可
      能多年來均放心以為係其父借出去而認不需再向銀行查詢
      ？顯見聲請人指訴反而不符常理，而有瑕疵，檢察官因而
      不予採信，並非無據。
（三）聲請意旨雖執前詞而仍認被告犯罪，然查：鄭金塗雖於85
      年1 月25日進行腦部手術，而被告亦係於同日辦理定存解
      約，然此並不足以證明被告係未經鄭金塗授權擅自辦理定
      存解約，蓋授權非必定存當天為之，早在幾天前、幾月前
      亦無不可，即便1 月25日鄭金塗真的因為開刀不能授權（
      事實上，卷內亦無證據足以證明鄭金塗當天有何意識不清
      無法為授權之情形），只要客觀上仍然有如前述鄭金塗於
      該日以前授權之可能性（亦即合理之懷疑），本件對被告
      即不得以偽造文書相繩。況且，鄭金塗之後幾年確實有將
      財產逐步轉移鄭奇松，而可認鄭金塗早有將財產由鄭奇松
      全部繼承之規劃等情，已如前述，則衡情，倘鄭金塗自己
      身體狀況真有不測或不可預期之風險產生，會想要迅速安
      排財產之歸屬，亦在情理之常，是鄭金塗於開刀前或當天
      ，因擔心開刀造成身體不測之風險，而囑咐鄭奇松、被告
      辦理財產轉移，亦與經驗法則無違，自無從憑此推論被告
      未經鄭金塗授權，是聲請意旨以解約當天，鄭金塗住院開
      刀，進而推論被告未經授權，更進而指摘檢察官不起訴處
      分悖理，委無可採。聲請意旨又以鄭金塗有將陸續將財產
      贈與鄭奇松以及鄭金塗多年來均未爭執定存解約轉存之事
      乙節，邏輯上與涉案定存解約有否授權無關，而認不起訴
      處分推論謬誤。然查：有將陸續將財產移轉並無爭執乙節
      ，經驗法則當然與被告有無獲得授權有關，蓋由此等間接
      事實，確實可以合理推論定存解約移轉鄭奇松，確實是鄭
      金塗之本意，因而可以推論，鄭金塗有可能為授權，而可
      認本件仍有合理懷疑。聲請意旨認毫無關聯，已有偏執。
      況且，即便毫無關聯，然此等間接事實，邏輯上明顯本亦
      無法以此推論被告就是沒有獲得授權，是本件既經另查無
      積極證據足以認定被告犯罪，即便聲請人不認同此等推論
      ，亦無從動搖本件罪嫌不足而未達起訴門檻之現狀。
四、縱上所述，被告經查無積極證據可認有涉犯竊盜罪，罪嫌自
    有不足而未達起訴之門檻。原不起訴處分書及駁回再議處分
    書認被告等之犯罪嫌疑不足，依刑事訴訟法第252 條第10
    款規定，予以不起訴處分及駁回再議之聲請，已詳敘其理由
    ，且經核並無悖理及於法有違之處。聲請交付審判意旨或仍
    執前詞，或執與本案無關之情由，對於原處分加以指摘求予
    審判，非有理由，應予駁回。
五、依刑事訴訟法第258 條之3第2項前段，裁定如主文。
中　　華　　民　　國　　94　　年　　9 　　月　　26　　日
                  刑事第三庭審判長法  官　洪英花
                  　　　　　　　　法　官  周群翔
　　　　　　　　　　　　　　　　　法　官  王沛雷
不得抗告。
以上正本證明與原本無異。
                                  書記官  蘇彥宇
中　　華　　民　　國　　94　　年　　10　　月　　 3 　　日
